臺灣高等法院臺中分院刑事判決
110年度上訴字第2083號

上  訴  人  
即  被  告  王琨宗



選任辯護人  戴勝偉律師
上列上訴人因違反毒品危害防制條例案件，不服臺灣臺中地方法
院110年度訴字第849號中華民國110年10月19日第一審判決（起
訴案號：臺灣臺中地方檢察署109年度偵字第36301號、110年度
偵字第3039號），提起上訴，本院判決如下：
    主  文
原判決撤銷。
甲○○犯如附表一編號㈠至㈢所示之罪，各處如附表一編號㈠至㈢所示
之刑。附表一編號㈠㈡所處之刑，應執行有期徒刑參年。
    事  實
一、甲○○明知愷他命、4-甲基甲基卡西酮及甲基-N,N-二甲基卡
    西酮均為毒品危害防制條例第2條第2項第3款所公告列管之
    第三級毒品，依法不得販賣，且預見其販賣之毒咖啡包可能
    混合2種以上毒品，竟基於販賣混和兩種以上第三級毒品、
    第三級毒品愷他命以營利之犯意，分別為下列犯行： 
  ㈠甲○○於民國109年10月上旬某日，持用如附表二編號所示行
    動電話下載之We-chat(下稱微信)通訊軟體與邱闡億聯繫毒
    品交易事宜，經雙方談妥交易細節後，於109年10月上旬某
    日，在其於臺中市○區○○○街000號居所附近，交付摻有第三
    級毒品愷他命成分之香菸2支及含有第三級毒品4-甲基甲基
    卡西酮、甲基-N,N-二甲基卡西酮成分之毒品咖啡包5包予邱
    闡億，並向其收取新臺幣4,900元而完成交易。
  ㈡甲○○於109年10月28日16時22分許起至同日17時5分許止，持
    用如附表二編號所示行動電話下載之微信通訊軟體與邱闡
    億聯繫毒品交易事宜，經雙方談妥交易細節後，於同日17時
    10分許，在臺中市西屯區華美西街附近某處，交付數量約5
    公克愷他命及含有第三級毒品4-甲基甲基卡西酮、甲基-N,N
    -二甲基卡西酮成分之毒品咖啡包5包予邱闡億，並向其收取
    1萬5,000元而完成交易。
二、甲○○明知甲基安非他命係毒品危害防制條例第2條第2項第2
    款所稱之第二級毒品，依法不得持有，亦知如附表二編號㈠
    至「毒品成分」欄所示4-甲基甲基卡西酮、甲基-N,N-二甲
    基卡西酮、依替唑侖、3,4-亞甲基雙氧苯基乙基胺丁酮、硝
    甲西泮、2-(4-溴-2，5 -二甲氧基苯基)-N-(2甲氧基苯甲基
    )乙胺、3,4亞甲基雙氧苯丁基胺戊酮、愷他命均係毒品危害
    防制條例第2條第2項第3款所定之第三級毒品，未經許可不
    得持有純質淨重5公克以上，竟基於持有第二級毒品、持有
    第三級毒品純質淨重5公克以上之犯意，於109年11月20日前
    不久之某日，在不詳地點，經綽號「小公主」之林○庭交付
    而持有如附表二編號㈠至㈤、㈨及所示含有第三級毒品成分之
    毒品咖啡包、粉末及錠劑、如附表二編號㈥至㈧及㈩所示含有
    第二級毒品、第三級毒品成分之錠劑而持有之。嗣甲○○於10
    9年12月1日19時20分許，在臺中市○區○○○街000號前，在有
    偵查犯罪權限之公務員尚未發覺何人犯罪前，主動提出如附
    表二編號㈠及㈡所示之物，並向臺中市政府警察局第三分局警
    員坦承前開販賣混和兩種以上第三級毒品、第三級毒品、持
    有第二級毒品及持有第三級毒品純質淨重5公克以上之經過
    ，自首而接受裁判；復於同日19時30分許，在臺中市○區○○○
    街000號3樓居所，經警徵得其同意後執行搜索，扣得如附表
    二編號㈢至所示之物。
三、案經臺中市政府警察第三分局報告臺灣臺中地方檢察署檢察
    官偵查起訴。
    理  由
壹、證據能力之說明：
一、按被告以外之人於審判外之陳述，雖不符刑事訴訟法第159
    條之1至第159條之4之規定，而經當事人於審判程序同意作
    為證據，法院審酌該言詞陳述或書面陳述作成時之情況，認
    為適當者，亦得為證據；當事人、代理人或辯護人於法院調
    查證據時，知有同法第159條第1項不得為證據之情形，而未
    於言詞辯論終結前聲明異議者，視為有前項之同意，刑事訴
    訟法第159條之5定有明文。本件判決認定犯罪事實所引用被
    告以外之人於審判外之陳述，檢察官、上訴人即被告甲○○（
    下稱被告）及其辯護人均表示不爭執，且迄至言詞辯論終結
    前均未聲明異議，經本院審酌該等證據資料製作時之情況，
    並無違法不當及證明力明顯過低之瑕疵，堪認作為證據應屬
    適當，依上開規定，均具有證據能力。
二、其餘本判決所引用下列各項非供述證據，並無證據證明係實
    施刑事訴訟程序之公務員因違背法定程序所取得，依同法第
    158條之4規定之反面解釋，亦均具有證據能力。
貳、認定犯罪事實所憑證據及理由：
一、上開犯罪事實，業經被告於偵查、原審及本院審理時均坦承
    不諱(見偵字第36301號卷第155至159頁、第225至227頁，原
    審卷第156頁背面、第237頁背面，本院卷第100頁、第150頁
    )，核與證人邱闡億證述情節大致符合(見偵字第36301號卷
    第35至43頁、第219至221頁)，並有自願受搜索同意書、臺
    中市政府警察局第三分局搜索扣押筆錄、扣押物品目錄表、
    查獲現場照片、扣案物品照片、微信對話紀錄翻拍照片、微
    信對話紀錄譯文、扣案物照片在卷可稽(見偵字第36301號卷
    第61至93頁、第303頁、第311頁、第333至336頁)，暨如附
    表二所示之物扣案可佐。而附表二編號㈠至所示物品經內政
    部警政署刑事警察局鑑定結果，檢出含有如附表二編號㈠至
    「毒品成分」欄所示第二級毒品、第三級毒品及第四級毒品
    等成分，亦有該局110年3月10日刑鑑字第1098036741號鑑定
    書、第0000000000號鑑定書附卷足憑(見偵字第36301卷第29
    1至295頁)，而可認定。
二、被告就本案販賣第三級毒品愷他命與含有第三級毒品成分之
    毒品咖啡包之獲利情形，於偵查、原審審理時供承：109年1
    0月上旬之交易獲利約1,000元，109年10月28日之交易獲利
    約3,000元、4,000元等語(見偵字第36301號卷第156至157頁
    ，原審卷第156頁)，是被告主觀上確有藉由販賣毒品、毒品
    咖啡包獲取一定利潤之營利意圖，客觀上亦有獲利之事實，
    應堪認定。綜上，本案事證明確，被告前揭犯行均堪認定，
    應依法論科。　　
參、論罪之說明：
一、核被告就犯罪事實一㈠㈡所為，均係犯毒品危害防制條例第4
    條第3項之販賣第三級毒品罪（愷他命部分）及第9條第3項
    、第4條第3項之販賣第三級毒品而混合二種以上之毒品罪（
    混合毒品咖啡包部分）；犯罪事實二所為，係同條例第11條
    第2項之持有第二級毒品罪、第11條第5項之持有第三級毒品
    純質淨重5公克以上罪。公訴意旨就犯罪事實一㈠㈡部分，雖
    漏未論及毒品危害防制條例第9條第3項之罪名，惟因基本社
    會事實同一，且經本院於審理期日當庭曉諭毒品危害防制條
    例第9條第3項之規定(見本院卷第141至142頁)，無礙於被告
    防禦權之行使，爰依法變更起訴法條；被告持有第三級毒品
    純質淨重5公克以上犯行，與起訴意旨所載持有第二級毒品
    之犯行間有裁判上一罪關係，為起訴效力所及，且檢察官亦
    已於原審審理時當庭更正此部分犯罪事實所涉及之罪名(見
    原審卷第227頁)，本院自得併予審理。
二、被告就犯罪事實一㈠㈡部分，係以一行為犯販賣第三級毒品罪
    及販賣第三級毒品而混合二種以上之毒品罪，應依刑法第55
    條規定，均從較重之販賣第三級毒品而混合二種以上之毒品
    罪處斷，並依毒品危害防制條例第9條第3項之規定加重其刑
    ；犯罪事實二部分，則係一行為犯持有第二級毒品罪及持有
    第三級毒品純質淨重5公克以上罪，應依刑法第55條規定，
    從一重之持有第三級毒品純質淨重5公克以上罪處斷。所犯
    上開3罪，犯意各別，行為互異，應予分論併罰。
三、被告於109年12月1日某時，行經臺中市○區○○○街000號前，
    經警上前盤查，被告主動提出如附表二編號㈠及㈡所示之物，
    並向臺中市政府警察局第三分局警員坦承前開販賣、持有毒
    品之經過，自首而接受裁判；復於同日19時30分許，在臺中
    市○區○○○街000號3樓居所，經徵得其同意後執行搜索，扣得
    如附表二編號㈢至所示之物；又經警勘驗被告主動提出之行
    動電話，再行通知證人邱闡億到案製作警詢筆錄等情，有臺
    中市政府警察局第三分局110年5月10日中市警三分偵字第11
    00018855號函暨檢附職務報告書、第三分局偵查隊109年12
    月2日調查筆錄在卷可稽(見原審卷第65至67頁，偵字第3630
    1號卷第17至25頁)，顯見被告係於有偵查犯罪職權之機關或
    個人發覺其犯罪前，主動向承辦警員自首其犯罪事實一㈠㈡、
    二之販賣、持有毒品等犯行，爰依刑法第62條前段規定均減
    輕其刑。　
四、被告就犯罪事實欄一㈠㈡販賣第三級毒品而混合二種以上毒品
    犯行，於偵查、原審及本院審理時均自白，應依毒品危害防
    制條例第17條第2項規定，均遞減輕其刑。　　　
五、毒品危害防制條例第17條第1項規定：「犯第4條至第8條、
    第10條或第11條之罪，供出毒品來源，因而查獲其他正犯或
    共犯者，減輕或免除其刑」，所謂「供出毒品來源，因而查
    獲」，必以被告所稱其本案所販賣之毒品來源與嗣後查獲之
    其他正犯或共犯間具有關聯性，始稱充足。倘被告所犯同條
    項所列之罪之犯罪時間，在時序上較早於該正犯或共犯供應
    毒品之時間，即令該正犯或共犯確因被告之供出而被查獲；
    或其時序雖較晚於該正犯或共犯供應毒品之時間，惟其被查
    獲之案情與被告自己所犯同條項所列之罪之毒品來源無關，
    均仍不符合上開應獲減免其刑之規定要件（最高法院109年
    度台上字第5027號判決意旨參照）。查被告於警詢時固供稱
    其為警查獲當時所扣得之毒品及本案販賣予邱闡億之毒品均
    是綽號「小公主」者所交付等語，嗣警方即依其供述及指認
    ，查出綽號「小公主」之人本名為林○庭，並由臺中市政府
    警察局第三分局就林○庭於109年11月20日2時23分許、同年1
    2月1日19時20分許，交付被告毒品咖啡包之涉嫌違反毒品危
    害防制條例犯行，移送臺灣臺中地方法院少年法庭審理，此
    有該局110年12月8日函暨檢附之少年事件移送書在卷為憑（
    見本院卷第89至93頁）。準此，被告供稱犯罪事實二所持有
    之毒品係林○庭提供等語，就發生時序而言並無矛盾之處，
    應堪採信，爰依毒品危害防制條例第17條第1項規定，遞減
    輕其刑。至於犯罪事實一㈠㈡部分，被告販賣毒品之犯罪時間
    係在林○庭前述遭警方查獲並移送之犯罪行為之前，難認二
    者間具有關聯性，自無毒品危害防制條例第17條第1項規定
    之適用。
肆、撤銷改判及科刑之審酌：　　
一、原審認被告犯行事證明確，而予論罪科刑，固非無見。然查
    ：①被告就犯罪事實一㈠㈡所販賣之毒品咖啡包，含有4-甲基
    甲基卡西酮及甲基-N,N-二甲基卡西酮毒品成分，係混合二
    種以上毒品之情形，且被告為本案販賣毒品犯行時，毒品危
    害防制條例第9條第3項規定業已施行，自有該規定之適用，
    是被告所為，均係犯毒品危害防制條例第4條第3項之販賣第
    三級毒品罪（愷他命部分）及第9條第3項、第4條第3項之販
    賣第三級毒品而混合二種以上之毒品罪（混合毒品咖啡包部
    分），並依想像競合犯規定，論以較重之販賣第三級毒品而
    混合二種以上之毒品罪，暨依毒品危害防制條例第9條第3項
    之規定加重其刑。原判決認被告均係犯毒品危害防制條例第
    4條第3項之販賣第三級毒品罪，即非妥適。②原判決認被告
    犯罪事實二所示犯行部分，並無毒品危害防制條例第17條第
    1項規定之適用，亦有不當。被告以其供出毒品來源而查獲
    林○庭，原判決就犯罪事實一㈠㈡、二部分，未依毒品危害防
    制條例第17條第1項減輕其刑，顯有不當而提起上訴，應認
    部分有理由，部分無理由。且原判決既有上開可議之處，即
    屬無可維持，應由本院予以撤銷改判。
二、爰以行為人責任為基礎，審酌被告漠視法令禁制規定而販賣
    毒品，所為助長毒品之流通並戕害吸毒者之身心健康，危害
    非輕，對社會秩序亦造成相當危害；販賣之次數及各次販賣
    對價高低、持有毒品之數量；坦承犯行之犯後態度，暨其犯
    罪之動機、目的、手段等一切情狀，分別量處如附表一所示
    之刑。另審酌被告犯罪事實一㈠㈡各次犯行時間差距不大，犯
    罪類型相同，對象同一，責任非難重複之程度較高等情狀，
    爰定應執行刑如主文第2項所示。　　　
三、被告雖稱本案販賣毒品次數僅有2次，對象同一，所得金額
    非鉅，請求本院依刑法第59條規定酌減其刑後，併予緩刑宣
    告等語。惟按刑法第59條規定之酌量減輕其刑，必須犯罪另
    有特殊之原因與環境，在客觀上足以引起一般同情，認為即
    使宣告法定最低度刑，猶嫌過重者，始有其適用。此所謂法
    定最低度刑，固然包括法定最低本刑，惟遇有其他法定減輕
    事由時，則係指適用其他法定減輕事由減輕其刑後之最低度
    刑而言。倘被告另有其他法定減輕事由，應先適用該法定減
    輕事由減輕其刑後，猶認其犯罪之情狀顯可憫恕，即使科以
    該減輕後之最低度刑仍嫌過重者，始得適用刑法第59條規定
    酌量減輕其刑。本件被告所犯販賣第三級毒品而混合二種以
    上毒品罪，經適用刑法第62條、毒品危害防制條例第17條第
    2項規定減輕其刑，相較原本之法定刑，已減輕甚多，並無
    情輕法重之憾。再衡以被告無視政府反毒政策及宣導，仍為
    販賣第三級毒品而混合二種以上毒品犯行，嚴重危及國人身
    心健康及社會秩序，復考量被告本應依循正軌獲取所得，其
    販賣毒品以求牟利之作為，相較於安分守己正當工作者，顯
    無法引起一般人之同情或憫恕，無再依刑法第59條規定減輕
    其刑之餘地。又本院就被告所犯販賣第三級毒品而混合二種
    以上毒品罪之宣告刑及應執行刑均逾有期徒刑2年，且認無
    以暫不執行為適當之情形，自與刑法第74條第1項緩刑之要
    件未合，被告請求為緩刑宣告，亦無可採。　　
四、按犯第4條至第9條、第12條、第13條或第14條第1項、第2項
    之罪者，其供犯罪所用之物，不問屬於犯罪行為人與否，均
    沒收之，毒品危害防制條例第19條第1項定有明文。經查：
  ㈠扣案如附表二編號所示行動電話，係被告所有供本案與購毒
    者邱闡億聯繫毒品交易事宜使用，業據被告供承明確(見原
    審卷第156頁)，應依毒品危害防制條例第19條第1項規定，
    於被告所犯販賣第三級毒品而混合二種以上毒品罪名項下宣
    告沒收。
  ㈡扣案如附表二編號㈠至所示毒品咖啡包、粉末與錠劑，經內
    政部警政署刑事警察局鑑定結果，檢出含有如附表二編號㈠
    至「毒品成分」欄所示第二級毒品、第三級毒品及第四級
    毒品等成分，此有內政部警政署刑事警察局110年3月10日刑
    鑑字第1098036741號鑑定書、內政部警政署刑事警察局110
    年3月10日刑鑑字第0000000000號鑑定書附卷足憑(見偵字第
    36301號卷第291至295頁)，核屬毒品危害防制條例第2條第2
    項第2、3、4款所稱之第二、三、四級毒品，且持有第三級
    毒品之純質淨重既逾5公克以上而構成犯罪，依上開說明，
    其中如附表二編號㈥至㈧及㈩所示梅錠既檢出含有第二級毒品
    甲基安非他命成分，又該等梅錠之包裝袋1只，與其內之甲
    基安非他命難以完全析離，俱視為一體，不問屬於犯罪行為
    人與否，應依毒品危害防制條例第18條第1項前段之規定，
    宣告沒收銷燬之。另如附表二編號㈠至㈤、㈨及所示部分，既
    檢出含有第三級毒品、第四級毒品等成分，爰依刑法第38條
    第1項之規定，於被告所犯持有第三級毒品純質淨重5公克以
    上罪名項下諭知沒收。又包裝上開毒品之外包裝袋，因仍殘
    留微量毒品而無法完全析離，應視為毒品之一部，故與所盛
    裝之前開毒品併予宣告沒收之。至鑑驗耗盡之毒品既已滅失
    ，自無庸再為沒收之諭知，附此敘明。
  ㈢扣案如附表二編號所示之物，為被告所有供持有第二級毒品
    使用，業經其陳明在卷(見原審卷第156頁)，且非屬專供製
    作或施用第一、二級毒品之器具，爰依刑法第38條第2項規
    定，於被告所犯持有第三級毒品純質淨重5公克以上罪名項
    下宣告沒收。
  ㈣被告就犯罪事實欄一㈠㈡所載各次販賣第三級毒品而混合二種
    以上毒品犯行，已分別向購毒者邱闡億收受購毒款4,900元
    、1萬5,000元，業經本院認定如前，前開購毒款雖均未扣案
    ，然既係被告犯毒品危害防制條例第4條第3項之罪所得財物
    ，不問其中成本若干，利潤多少，均應依刑法第38條之1第1
    項、第3項規定，分別於被告所犯各該罪名項下，宣告沒收
    ，於全部或一部不能沒收或不宜執行沒收時，追徵其價額。
據上論斷，應依刑事訴訟法第369條第1項前段、第364條、第299
條第1項前段，判決如主文。
本案經檢察官楊凱婷提起公訴，檢察官乙○○到庭執行職務。
中　　華　　民　　國　　111 　年　　2 　　月　　16　　日
        　　刑事第六庭    審判長法　官  張  靜  琪
　　　　　　　　　　　　　　    法　官  許  冰  芬
 　　　　　　　　　　　 　　　  法　官  鍾  貴  堯     
以上正本證明與原本無異。     
持有第三級毒品部分不得上訴。
其餘得上訴。
如不服本判決應於收受送達後20日內向本院提出上訴書狀，其未
敘述上訴理由者，並得於提起上訴後20日內向本院補提理由書（
均須按他造當事人之人數附繕本）「切勿逕送上級法院」。因疫
情而遲誤不變期間，得向法院聲請回復原狀。

                                書記官  何  佳  錡

中　　華　　民　　國　　111 　年　　2 　　月　　16　　日
附表一：
編號 犯罪事實 主文 ㈠ 犯罪事實欄一㈠所示 甲○○販賣第三級毒品而混合二種以上之毒品罪，處有期徒刑貳年貳月，扣案如附表二編號所示之物沒收，未扣案之犯罪所得新臺幣肆仟玖佰元沒收，於全部或一部不能沒收或不宜執行沒收時，追徵其價額。  ㈡ 犯罪事實欄一㈡所示 甲○○販賣第三級毒品而混合二種以上之毒品罪，處有期徒刑貳年陸月，扣案如附表二編號所示之物沒收，未扣案之犯罪所得新臺幣壹萬伍仟元沒收，於全部或一部不能沒收或不宜執行沒收時，追徵其價額。 ㈢ 犯罪事實欄二所示 甲○○持有第三級毒品純質淨重5公克以上，處有期徒刑參月，如易科罰金，以新臺幣壹仟元折算壹日，扣案如附表二編號㈥至㈧及㈩所示之物沒收銷燬；如附表二編號㈠至㈤、㈨、、所示之物沒收。 


附表二：
編號 扣案物品名稱 數量     毒品成分 ㈠ MONCLER毒咖啡包(驗前總淨重17.28公克，驗前總純質淨重0.51公克) 3包 含第三級毒品4-甲基甲基卡西酮及微量第三級毒品甲基-N,N-二甲基卡西酮等成分 ㈡ 一粒眠(驗前淨重2.02公克) 1包 含微量第三級毒品依替唑侖成分 ㈢ MONCLER毒咖啡包(驗前淨重544.05公克，第三級毒品4-甲基甲基卡西酮驗前純質淨重21.76公克) 95包 含第三級毒品4-甲基甲基卡西酮及微量第三級毒品甲基-N,N-二甲基卡西酮等成分 ㈣ 維尼毒品咖啡包(驗前淨重123.05公克) 26包 含微量第三級毒品3,4-亞甲基雙氧苯基乙基胺丁酮及微量第四級毒品硝西泮(耐妥眠)等成分 ㈤ 橘色橢圓型梅錠(共41粒，驗前淨重26.61公克，第三級毒品硝甲西泮驗前純質淨重0.26公克) 1包 含第三級毒品硝甲西泮、微量第三級毒品2-(4-溴-2，5-二甲氧基苯基)-N-(2甲氧基苯甲基)乙胺及微量第四級毒品硝西泮(耐妥眠)等成分 ㈥ 圓型梅錠(共10粒，驗前淨重9.10公克) 1包 含微量第二級毒品甲基安非他命、微量第三級毒品硝甲西泮(硝甲氮平)及微量第四級毒級毒品硝西泮(耐妥眠)等成分 ㈦ 紅色橢圓型梅錠(共10粒，驗前淨重7.10公克) 1包 含微量第二級毒品甲基安非他命、微量第三級毒品硝甲西泮(硝甲氮平)、甲基-N,N二甲基卡西酮及微量第四級毒品硝西泮(耐妥眠)等成分 ㈧ 愛心型梅錠(共19粒，驗前淨重6.94公克) 1包 含微量第二級毒品甲基安非他命、微量第三級毒品硝甲西泮(硝甲氮平)及微量第四級毒品硝西泮(耐妥眠)等成分 ㈨ 黃色卡西酮粉末(驗前淨重2.31公克) 5包 含微量第三級毒品3,4-亞甲基雙氧苯基丁基胺戊酮及第四級毒品氯二甲基卡西酮等成分 ㈩ 五角型梅錠(共18粒，驗前淨重7.59公克，第三級毒品硝甲西泮驗前純質淨重0.07公克) 1包 含微量第二級毒品甲基安非他命、第三級毒品硝甲西泮(硝甲氮平)、微量第三級毒品愷他命、微量第四級毒品硝西泮(耐妥眠)等成分  一粒眠(共5粒，驗前淨重0.99公克) 1包 含微量第三級毒品依替唑侖成分  電子磅秤 1臺   APPLE廠牌Iphone7PLUS型號黑色行動電話 1支